【裁判字號】    91,訴,1266
【裁判日期】    920916
【裁判案由】    勞保
【裁判全文】
臺北高等行政法院判決                            九十一年度訴字第一二六六號
                              .
    原      告  甲○○
    被      告  勞工保險局
    代  表  人  廖碧英總經理.
    訴訟代理人  乙○○
                丙○○
右當事人間因勞保事件，原告不服行政院勞工委員會中華民國九十一年一月十八日（
發文日期：九十一年二月六日）台九十勞訴字第○○四一九○○號訴願決定，提起行
政訴訟。本院判決如左：
    主  文
原告之訴駁回。
訴訟費用由原告負擔。
    事  實
一、事實概要：原告以彰化縣私立明惠托兒所為投保單位，參加勞工保險為被保險人
    。原告於民國（下同）九十年二月五日，以因罹患鼻咽癌，向被告申請殘廢補助
    費。經被告審查，以原告所患未達勞工保險殘廢給付標準表給付標準，乃於同年
    四月十三日以九○保給字第六○一九八○五號書函核定（下稱原處分）否准所請
    。原告不服，向勞工保險監理委員會申請審議，亦經該會於九十年七月二十六日
    以九○保監審字第一五○○號審定書審定申請審議駁回後，原告仍不服，提起訴
    願，嗣經行政院勞工委員會訴願決定駁回，遂提起本件行政訴訟。
二、兩造聲明：
  (一)原告聲明求為判決：
    1.訴願決定、爭議審定及原處分均撤銷。
    2.被告應作成給付原告新台幣（下同）六十一萬六千元之行政處分。
  (二)被告聲明求為判決：如主文所示。
三、兩造之爭點：
    原告是否有不能充分作咀嚼、嚥下運動，致除粥、糊、或類似之食物以外，不能
    攝取或嚥下之情事？
  (一)原告主張之理由：
    1.原告於九十年二月二日，經財團法人彰化基督教醫院（下稱彰化基督教醫院）
      醫師判定為鼻咽癌。對粥、糊或類似食物吞嚥困難需添加液體才能吞下，依勞
      工保險殘廢給付標準表之規定：應符合第四十一項、第七等級四百四十日之殘
      廢給付。被告及勞工保險監理委員會審查時，皆認為所有鼻咽癌患者接受放射
      線治療後均有唾液減少現象，一般進食應無問題，難道身為審核單位，醫學知
      識這樣膚淺，難道不知同一病症，同樣的療程，不同一個人，所治療之效果皆
      不同，也有鼻咽癌患者接受放射線治療後，變成需用人工造口進食，嘴巴一滴
      水皆不能進食。
    2.原告既經彰化基督教醫院專科主治醫師判定為鼻咽癌，對粥、糊或類似食物吞
      嚥困難需添加液體才能吞下是專科主治醫師為我治療長達十年時間，與患者面
      對面問診及治療，所做成之專業診斷，並不是被告依診斷書或自我主觀因素所
      認為所有鼻咽癌患者接受放射線治療後均有唾液減少現象，一般進食應無問題
      ，毫無專業判斷能力及憑空想像而來之結果。因此原告找到一個症狀一樣（醫
      醫師診斷內容與原告診斷書內容一字不差），但獲被告核付第四十一項第七等
      級四百四十日殘廢給付之案例，何以同一種保險制度下之原告，所得到之結果
      卻不一樣。
    3.在勞工保險殘付標準表中身體障害系列口部系列，附註一、(二)「咀嚼、嚥下機
      能遺存顯著障害」，係指不能充分作咀嚼、嚥下運動，致除粥、糊、或類似之
      食物以外，不能攝取或嚥下者。原告從八十年五月六日初診發現鼻咽癌迄今，
      治療超過十年以上，原告之專科醫師跟我面對面問診及運用醫院之醫療器材化
      驗及檢查，對原告之症狀最瞭解下做出專業診斷，應符合第四十一項之殘廢標
      準。而非被告只憑診斷書內容就否決醫院醫師之專業能力，讓人難以信服。
    4.在勞工保險條例中，第五十六條規定，保險人於審核殘廢給付認為有複檢必要
      時，得另行指定醫院或醫師複檢。既然被告在對原告診斷書之內容不認同，在
      原告提出爭議及訴願時，皆不給原告有複檢的機會，被告認事用法均顯有違誤
      ，實難令原告誠服。
    5.原告至國立台灣大學醫學院附設醫院（下稱台大醫院）接受鑑定時，醫師只叫
      原告把舌頭吐出來，說舌頭可以動且沒有插管，就說原告不符合殘廢標準，請
      求再至三軍總醫院或榮民總醫院鑑定。
  (二)被告主張之理由：
    1.按「被保險人因普通傷害或罹患普通疾病，經治療終止後，如身體遺存障害，
      適合殘廢給付標準表規定之項目，並經保險人自設或特約醫院診斷為永久殘廢
      者，得按其平均月投保薪資，依同表規定之殘廢等級及給付標準，一次請領殘
      廢補助費，殘廢給付標準表如附表二。被保險人領取普通傷病給付期滿，或其
      所患普通傷病經治療一年以上尚未痊癒，如身體遺存障害，適合殘廢給付標準
      表規定之項目，並經保險人自設或特約醫院診斷為永不能復原者，得比照前項
      規定辦理。」勞工保險條例第五十三條定有明文。另依照勞工保險殘廢給付標
      準表第四十一項「咀嚼、嚥下或言語之機能遺存顯著障害者」為第七等級四四
      ○日殘廢給付。同表附註一：(一)「喪失咀嚼、嚥下之機能」，係指因器質障害
      或機能障害，以致不能作咀嚼、嚥下運動，除流質食物外，不能攝取或嚥下者
      。(二)「咀嚼、嚥下機能遺存顯著障害」，係指不能充分作咀嚼、嚥下運動，致
      除粥、糊、或類似之食物以外，不能攝取或嚥下者。
    2.惟查本件據原告檢送彰化基督教醫院九十年二月二日出具之殘廢診斷書略以，
      原告於八十年五月六日初診，於九十年二月二日放射線治療終止審定成殘，鼻
      咽癌接受放射線治療，目前對粥、糊或類似食物，吞嚥困難，需添加液體才能
      吞下。經被告將上開診斷書送請專業醫師審查意見略以：「放射治療在口腔之
      後遺症為唾液減少，所有鼻咽癌人治療後都會有此現象，一般進食可能沒問題
      ，也可能須配合湯汁食用，但尚未到『只能』進食粥、糊或流質食物之程度。
      」，據此，被告遂核定不予給付。原告不服，向勞工保險監理委員會申請審議
      ，亦經該會送專科醫師略審查以：「所有鼻咽癌病人放射治療後均有唾液減少
      現象，一般進食應無問題，配合湯汁食用即可，尚未達上述殘廢標準，核定不
      予給付，應無不當。」，由此可見，本件既經不同專業醫師就醫學上觀點審查
      意見如前述，被告之核定於法並無不合。
    3.原告訴稱，被告未給予原告複檢的機會認事用法顯有違誤云云，查依據勞工保
      險條例第五十六條規定，保險人於審核保險給付認為有複檢必要時，得另行指
      定醫院或醫師複檢，是如所送資料已足以據為核定之基礎，即尚無複檢之必要
      ，除非有疑義者，始有複檢之必要，是被保險人之權益並不致因未送複檢而受
      影響。又勞工保險條例第五十六條所規定「必要時」之要件性質上為不確定法
      律概念，依學說及實務見解，被告就個案有無複檢必要之判斷自亦應受尊重，
      故尚難謂被告特約醫師之審查意見與原告殘廢診斷書之記載有異即有複檢必要
      。綜上，原告所訴顯無理由。至原告所舉案例係個案判斷問題。
    理  由
一、按「被保險人因普通傷害或罹患普通疾病，經治療終止後，如身體遺存障害，適
    合殘廢給付標準表規定之項目，並經保險人自設或特約醫院診斷為永久殘廢者，
    得按其平均月投保薪資，依同表規定之殘廢等級及給付標準，一次請領殘廢補助
    費，殘廢給付標準表如附表二。被保險人領取普通傷病給付期滿，或其所患普通
    傷病經治療一年以上尚未痊癒，如身體遺存障害，適合殘廢給付標準表規定之項
    目，並經保險人自設或特約醫院診斷為永不能復原者，得比照前項規定辦理。」
    勞工保險條例第五十三條定有明文。又按勞工保險殘廢給付標準表第四十一項「
    咀嚼、嚥下或言語之機能遺存顯著障害者」為第七等級，給付標準為四百四十日
    。依同表附註一：「(一)『喪失咀嚼、嚥下之機能』，係指因器質障害或機能障害
    ，以致不能作咀嚼、嚥下運動，除流質食物外，不能攝取或嚥下者。(二)『咀嚼、
    嚥下機能遺存顯著障害』，係指不能充分作咀嚼、嚥下運動，致除粥、糊、或類
    似之食物以外，不能攝取或嚥下者。」
二、本件兩造不爭原告係勞工保險被保險人，因罹患鼻咽癌，經診斷為接受放射線治
    療後，對粥、糊或類似食物吞嚥困難，需添加液體才能吞下等情，並有彰化基督
    教醫院殘廢診斷書附於原處分卷可稽，堪信為真實。是本件之爭執，厥在於原告
    是否有不能充分作咀嚼、嚥下運動，致除粥、糊、或類似之食物以外，不能攝取
    或嚥下之情事？
三、經查：
  (一)依前揭勞工保險殘廢給付標準表「咀嚼、嚥下及言語機能障害」系列之附註一所
    示，咀嚼、嚥下之機能所遺存之障害，係指因器質障害或機能障害，以致不能或
    不能充分作咀嚼、嚥下運動為要件，至若可作咀嚼、嚥下運動，僅須配合液體嚥
    下時，尚不能認達於該標準表所稱之咀嚼、嚥下之機能障害。
  (二)本件原告不爭其係因罹患鼻咽癌，於接受放射線治療後，唾液大減，無論吃什麼
    食物都要配合湯汁食用，且彰化基督教醫院所掣給之殘廢診斷書僅記載：「鼻咽
    癌接受放射線治療，目前對粥、糊或類似食物，吞嚥困難，需添加液體才能吞下
    。」，而未有不能充分作咀嚼、嚥下運動之記載，是依前揭之說明，原告之情形
    尚不適合勞工保險殘廢給付標準表「咀嚼、嚥下及言語機能障害」之第四十一項
    。
  (三)本件原告聲請鑑定，依台大醫院鑑定結果認：「經理學檢查並沒發現吞嚥神經或
    舌下神經麻痺之現象，不符合勞工保險殘廢給付標準表第四十一項『咀嚼、嚥下
    之機能遺存障害』之情形。」，有該院九十二年七月廿五日（九十二）校附醫秘
    字第九二○○○○七二三三號函附卷可參，益證被告之抗辯為可採。
  (四)本件事證明確，原告聲請再送請其他醫院，本院認無此必要，爰予駁回。
  (五)至原告所援引之被告為給付之前案，因屬個案事實認定，本院不受其拘束，附予
    敘明。
四、綜上所述，原告之主張，均無可採，原處分否准原告所為殘廢補助費之申請，認
    事用法，尚無違誤，爭議審定及訴願決定遞予維持，亦無不合，原告訴請如聲明
    所示，於法無據，應予駁回。
據上論結，本件原告之訴為無理由，爰依行政訴訟法第九十八條第三項前段，判決如
主文。
中    華    民    國    九十二      年      九        月      十六      日
                 臺 北 高 等 行 政 法 院   第 一 庭
                                審 判 長 法  官  王  立  杰
                                         法  官  黃  本  仁
                                         法  官  王  碧  芳
右為正本係照原本做成。
如不服本判決，應於送達後二十日內，向本院提出上訴狀並表明上訴理由，如於本判
決宣示後送達前提起上訴者，應於判決送達後二十日內補提上訴理由書（須按他造人
數附繕本）。
中      華      民      國    九十二    年      九      月     十六     日
                                         法院書記官 鄭 聚 恩


司法院資訊處製作；財團法人民間司法改革基金會備份。
